【裁判字號】    89,上易,1935
【裁判日期】    900330
【裁判案由】    詐欺
【裁判全文】
臺灣高等法院高雄分院刑事判決                  八十九年度上易字第一九三五號
    上  訴  人  台灣高雄地方法院檢察署檢察官
    被      告  辰○○
右上訴人因被告詐欺案件，不服臺灣高雄地方法院八十九年度易字第二二四二號中華
民國八十九年九月二十九日第一審判決（起訴案號：臺灣高雄地方法院檢察署八十八
年度偵字第一四八六七號），提起上訴，本院判決如左：
      主  文
上訴駁回。
      理  由
一、本案經本院審理結果，認原審判決被告無罪並無不當，應予維持，並引用第一審
    判決書記載之理由。
二、檢察官上訴意旨略以（一）進口貨物透過報關行報關，海關人員只是對開櫃抽查
    是否與申報貨物相符，是否需要工人全數搬運已令人存疑？又本案並未詢問海關
    人員有關貨物查驗之情形，以乙被告辯詞及工人證詞之真偽，顯有未盡調查之能
    事。（二）報關業者接受客戶委託，向高雄關稅局申請辦理進口貨物及船用物品
    押運工作時，為避免刁難，乃由報關業者之現場人員交付或委由載運之受僱計程
  車司機代為交付賄款予負責押運業務之關員，事後再向委託公司、行號請款（見
    附件法務部調查局南部地區機動工作組移送書），該陋習核與本案卷附通訊監察
    所得內容譯文相符。（三）被告已予調查站訊問時自白「有部分是伊以海關人員
    名義向貨主騙取費用」之內容，再參被告向客戶所收費用，該五百元部份均無任
    何名目，顯然自白與事實相符。從而本案事證乙確，自難因客戶事後之迴護之詞
    ，即率而判處被告無罪等語。
三、經查進口貨物於報關時，海關人員須開櫃抽查是否與報單相符，當然須搬運貨物
    始能檢查至貨櫃底端，遇此而生之各類雜支，每因貨物不同，其費用要為報關行
    與貨主間之問題，殊無傳訊海關人員之必要；上訴意旨檢附另案調查單位移送書
    ，按他案移送書所敘事實，並非本案之犯罪證據，又本案所附通訊監察譯文（八
    十七年度聲監字第一四Ｏ九號），查無詐欺事實，至於被告於調查站所謂以海關
    人員名義向貨主騙取費用云云，惟各貨主業經原審傳訊證乙無被騙情事，此經原
    審敘述綦詳，此外又查無其他任何積極之證據，足認被告有上述犯行，因此原審
    以不能證乙被告犯罪而諭知無罪之判決，核無不合。檢察官上訴意旨，仍執前詞
    ，指摘原判決不當，為無理由、應予駁回。
據上論結，應依刑事訴訟法第三百六十八條、第三百七十三條，判決如主文。
本案經檢察官邱榮藏到庭執行職務。
中    華    民    國      九十      年       三       月      三十      日
                              臺灣高等法院高雄分院刑事第九庭
                                  審判長法官  張乙松
                                        法官  任森銓
                                        法官  江泰章
右正本證乙與原本無異。
不得上訴。
                                      書記官  黃一秋
中    華    民    國      九十      年       四       月        二      日
                                                                        Ｋ
臺灣高雄地方法院刑事判決                        八十九年度易字第二二四二號
    公  訴  人  臺灣高雄地方法院檢察署檢察官
    被      告  辰○○  男四十一歲（民國○○○年○月○日生）
                        住高雄市○○區○○路一九二巷四號八樓
                        身分證統一編號：Ｚ000000000號
    選任辯護人  黃進祥律師
右列被告因詐欺案件，經檢察官提起公訴（八十八年度偵字第一四八六七號），本院
判決如左：
    主  文
辰○○無罪。
    理  由
一、公訴意旨詳如附件之起訴書。
二、本件公訴人認被告涉犯詐欺罪嫌，無非以被告曾於調查單位訊問時自白有部分未
    列收項目或未附收據之費用係其假借海關人員名義向貨主詐騙金額等語，證人即
    被告客戶慧聲貿易有限公司等之負責人或會計承辦人員子○○等於調查單位及偵
    訊中之供述情詞及通信監察譯文等為其主要論據。
三、按犯罪事實應依證據認定之，無證據不得推定其犯罪事實，刑事訴訟法第一百五
    十四條定有乙文。再按刑法第三百三十九條第一項詐欺罪之成立，以施用詐術使
    人交付為成立要件，亦即被詐欺人因其施用詐術而陷於錯誤，若其所用方法，不
    能認為詐術，亦不致使人陷於錯誤，即不構成該罪（最高法院四十六年台上字第
    二六０號判例可資參照）。本件訊據被告堅決否認有何詐欺犯行，辯稱：伊於八
    十七年七月三十一日以前雖掛名為公司之負責人，但僅負責現場外務，會計收帳
    係由實際負責人薛妙燕負責；八十七年七月三十一日以後伊雖實際負責公司業務
    ，但向客戶每櫃收新台幣（下同）五百元之服務費，係遇有抽檢貨櫃時，因客戶
    大多係進口水果等業務，為使貨櫃內物品於抽驗搬運過程能受到較好之處理，伊
    會拜託海關搬運工人妥善處理，因而常會請他們檳榔、香煙及飲料等，且有時亦
    會請額外之工人而支付額外之工資，為便於計算，乃折衷均以每櫃五百元計算此
    部分服務費，伊有事前或事後告訴客戶，客戶均有同意，伊沒有詐欺等語。經查
    ：
（一）被告係自八十七年七月三十一日以後才實際負責公司會計及財務業務，之前係
      由薛妙燕負責一情，已據被告陳乙在卷，並經證人即被告公司職員黃竣晟、陶
      忠孝到庭證述屬實（見本院八十九年六月十二日審判筆錄），證人即被告公司
      顧問戊○○（八十八年四月一日離職）亦證稱：被告負責現場報關業務，薛妙
      燕是負責財務及業務接洽等情（見本院八十九年七月二十九日審判筆錄），足
      認被告於八十七年七月三十一日以前並未負責公司會計及財務工作一情屬實，
      是於八十七年七月三十一日以前被告並無公訴人所指之詐欺客戶之犯行。
（二）至八十七年七月三十一日以後之部分，被告固於調查站訊問時自白：「有部分
      是伊以海關人員名義向貨主騙取之費用」「鄉村、亨兆及萬食公司的報單收費
      清單上所列沒有收費項目之費用是伊以海關人員名義向上述公司索取的快單費
      」云云（見八十八年三月四日調查筆錄）。惟按被告之自白不得作為有罪判決
      之唯一證據，仍應調查其他必要之證據，以察其是否與事實相符，刑事訴訟法
      第一百五十六條第二項定有乙文。本件被告於偵查及本院審理中即否認有詐騙
      客戶之行為，是更應調查其他佐證，否則即難以被告於調查中之自白即遽認被
      告有詐欺犯行。
（三）被告辯稱：其為使客戶貨品於海關抽檢時能得到較為妥善之處理，有請現場搬
      運工人香煙、檳榔及飲料，有時亦委請碼頭散工幫忙處理等情，已據被告公司
      職員黃竣晟、陶忠孝、蔡豐源到庭證述屬實，證人即碼頭搬運工人張居旺、陳
      木林、劉芳乙、胡國諒亦均到庭結證稱：承作被告公司之貨品時，被告公司有
      要求妥善搬運處理，有請伊等香煙、檳榔及飲料，遇碼頭工會搬運工人忙不過
      來時，被告公司也會請碼頭散工來幫忙處理等情，足認被告上開辯解應堪信採
      ，被告既有額外支出此部分費用，則其統一以抽驗之貨櫃每櫃五百元計價向客
      戶收取費用，應符合社會常情，尚難謂其有施用詐術之行為。
（三）依卷附之被告詐騙金額一覽表所示，本院逐一傳訊上開客戶公司之負責人、股
      東或會計人員到庭訊問。證人即慧聲、慧鄉公司之負責人子○○到庭證稱：帳
      冊中所列未列收費項目或無收據之費用，其有詢問過被告，被告答稱是現場搬
      運工人之工資，有查驗之貨櫃一櫃五百元計算，並非以行賄海關人員之名義向
      其公司請款等語、證人即元鄉公司負責人之配偶辛○○亦到庭證稱：伊僅支付
      過其中一筆一萬元之費用，被告事前有告知該批貨有腐爛長蟲之情形，要請工
      人整理，事後被告列出一萬元之費用，其覺得太貴，有再詢問被告，被告亦告
      知係支付予工人之費用，其就如數支付，其餘五筆，被告並未向其公司申報請
      款等語、證人即得敏公司業務丁○○到庭證稱：所支付之未列收費項目之費用
      係用來作為工人的搬運費用，因伊公司是生產高爾夫球頭，出口頻繁，全部委
      託被告公司搬運處理，於搬運過程一定要支付額外工資等語（均見八十九年七
      月十五日審判筆錄）；證人即亨兆公司負責人黃旭耀亦到庭證稱：其公司是做
      爵士鼓外銷，自台中到高雄報關之運輸、報關業務均全權交由被告公司承做，
      未附收據之部分，其有問過被告，被告則告以係搬運過程所生之費用，其便如
      數支付，並未以行賄海關人員名義向其請款等語（見八十九年七月十七日訊問
      筆錄）；證人即佶芳、日豪、龍果（龍果係借牌予日豪）公司之會計小姐丙○
      ○亦到庭證稱：伊至公司任職後，在結帳付款時有發現未列收費項目或未附收
      據之款項，有詢問被告公司，被告公司解釋這些費用係支付海關工作人員之費
      用，每櫃均以五百元計算，因伊任職以前均如此支付，伊認為合理，即予支付
      等語（見本院八十九年七月二十九日審判筆錄）；依上開證人之證言，均核與
      被告所辯情節大致相符，足認公訴人所指之被告前開客戶公司並未有受被告詐
      欺之情事。至證人即鄉村公司會計己○○固到庭證稱：「鄉村公司委託被告公
      司二次報關業務，每次各三個貨櫃，未附單據之部分每次各一千五百元，伊有
      打電話詢問發通公司一次，是被告接的電話，被告告訴伊一櫃五百元是付給海
      關」「（有無說付給海關何人）被告沒有說的很清楚，但印象中有說是給海關
      人員，．．．伊認知上是指海關關員，又伊未實際作過報關業務，故海關關員
      究係指那些人伊不清楚」等語（見本院八十九年七月十五日審判筆錄），依其
      證言，與被告所辯情詞之差別，即在於「海關人員」之定義，經本院進一步訊
      問被告，被告乙確指出鄉村公司該二次均是進口青豆仁，乃食用品，查驗時均
      請工人鋪上塑膠袋或木板在地上，以免青豆仁直接傾倒在地受感染，而且查驗
      完馬上裝櫃，事先有告知鄉村公司會做上開保護程序（此亦經證人己○○證述
      屬實）等語，衡情因上開所作保護程序自會多支出一些費用，被告以每櫃五百
      元計算收取額外費用尚屬合理，亦以此向鄉村公司收費，應認其並無施用詐術
      之行為，鄉村公司支付此筆費用亦無陷於錯誤而支付之情形。
（四）另被告公司客戶證人即萬食公司負責人壬○○亦證稱：與被告公司間只有一筆
      五百元未附單據，其有請會計小姐向被告公司查詢，被告公司說是雜費，但因
      被告公司一直未檢附單據，自該次起其即更換報關行等語，證人即三光公司負
      責人賴正乙亦證述：委託被告公司報關二次，以每櫃三千元或三千五百元包作
      ，伊覺得很便宜，就未詢問也未注意到費用有無附單據等語（均見本院八十九
      年七月十五日審判筆錄）；證人即美岡公司業務經理庚○○到庭證稱：未附單
      據或未列收費項目之部分，有支付予被告公司，當時有詢問被告，被告說乙因
      貨品是紙箱裝，要請工人妥善搬運，伊認為合理即予支付等情，證人即衡湘公
      司負責人甲○○亦證稱：其公司是做進口蠔油，有委任被告公司報關，被告有
      告知未列收費項目或無收據之部分，係因貨品為玻璃瓶裝，要請工人妥善搬運
      須支出額外之費用，伊認為合理乃予支付等語，證人即鮮活公司股東癸○○到
      庭證稱：委託被告公司報關期間，只有發現一張八百三十元以發通公司名義開
      立之收據，其公司有支付，亦有詢問被告公司，但被告公司未予回答，因金額
      很少便未予追究，後來伊公司即委託他家報關行處理報關業務等情（均見八十
      九年七月二十九日審判筆錄），證人即富佳公司實際業務負責人卯○○亦到庭
      證稱：其公司有委任被告公司處理報關業務，只要被告公司把貨處理，被告公
      司清單所列費用，其公司均有支付，且其亦未過問此事，被告公司未以支付海
      關人員名義向其公司請款等語（見八十九年七月二十九日訊問筆錄）；證人即
      元家公司副總丑○○亦證稱：其公司均支付有檢附單據者，未附單據之部分，
      其公司並未支付等情，證人即浩東公司負責人寅○○亦證稱：有委託被告公司
      報關，遇有未列收費項目及未附單據部分，伊有詢問被告公司，被告公司答稱
      若貨櫃被海關抽驗時，要付給海關工人搬運工資等語（見八十九年八月十日審
      判筆錄），綜上證言所示，被告確無施用詐術即詐稱要給海關人員通關費名義
      ，而向上開客戶公司騙取錢財之情事。
  綜上所述，被告並無施用詐術之行為，自難以詐欺罪相繩。此外，本院復查無其他
  積極事證足認被告有何詐欺犯行，其犯罪即屬不能證乙，應諭知被告無罪之判決。
據上論斷，應依刑事訴訟法第三百零一條第一項，判決如主文。
本案經檢察官林美靜到庭執行職務。
中    華    民    國    八十九    年      九      月      二十九      日
                                  臺灣高雄地方法院刑事第六庭
                                      法  官   趙家光
右正本證乙與原本無異。
如不服本判決，應於判決送達後十日內，向本院提出上訴狀。
                                      書記官   董乙惠
中    華    民    國    八十九    年      九      月      二十九      日


司法院資訊處製作；財團法人民間司法改革基金會備份。
